【裁判字號】    90,易,3216
【裁判日期】    901031
【裁判案由】    業務侵占
【裁判全文】
臺灣臺中地方法院刑事判決                          九十年度易字第三二一六號
    公  訴  人  臺灣台中地方法院檢察署檢察官
    被      告  乙○○
右列被告因業務侵占案件，經檢察官提起公訴（九十年度偵字第一五七三五號），本
院判決如左：
    主  文
乙○○意圖為自己不法之所有，而侵占對於業務上所持有之物，處有期徒刑柒月。緩
刑參年。
    事  實
一、乙○○係三菱汽車股份有限公司五權營業所（設於台中市○○○路○段二二三號
    ）之營業所長，負責汽車買賣相關業務，並向車主收取汽車保險費款項後，依約
    定日期代為繳交保險公司辦理汽車保險，為從事業務之人。甲○○於民國八十九
    年一月二十八日向乙○○購買車號Ｘ八─九三五三號自用小客車，並交付現金新
    台幣（下同）一萬七千五百六十元之汽車保險費，委託乙○○向保險公司辦理汽
    車竊盜險、意外險、第三人強制責任險、丟車賠車險，以保障其車輛可能發生之
    風險，乙○○於收受款項後即交付一紙汽車保險卡予甲○○，其上載明保險期間
    係自八十九年一月二十八日起至九十年一月二十八日止。詎乙○○於收受前開款
    項後，因自己急需現金使用，竟意圖為自己不法之所有，將上開現金侵占入己，
    供己使用。嗣乙○○於八十九年二月間僅為甲○○辦理第三人強制責任險及丟車
    賠車險，而未依照約定辦理竊盜險及意外險。至八十九年四月初，甲○○因遲未
    收到保險公司寄發之竊盜險、意外險保單及因車輛發生事故，經向保險公司查詢
    始知悉上情。
二、案經被害人甲○○訴請臺灣臺中地方法院檢察署檢察官偵查起訴。
    理  由
一、訊據被告乙○○固坦承未於八十九年一、二月間替甲○○辦理汽車竊盜險及意外
    險，惟矢口否認其有侵占之犯行，辯稱：伊只是幫甲○○保管汽車保險費，並未
    挪用掉，且伊分別於八十九年二月間及四月間替甲○○辦理第三人強制責任險、
    丟車賠車險、竊盜險、意外險，故伊實無侵占保費之意思云云。惟查右揭事實，
    業經被告於偵查時坦承：伊先行挪用甲○○在一月份所交付之保費，至四月份才
    以自己之支票支付甲○○之保費等情不諱，核與告訴人甲○○於偵查時指稱：伊
    於一月份交車，但一直沒有拿到竊盜險及意外險之保單，直至四月中旬被告才將
    保單交給伊等語相符，並經證人即明台產物保險股份有限公司台中分公司業務經
    理許肇麟於偵查時證稱：被告於八十九年二月二日與伊公司簽立本件車輛之保險
    契約（竊盜險及意外險），但伊公司並沒有收到保費，至五月底時被告才告訴伊
    ，說該保險要轉到新安保險公司等語無誤，復據證人即新安產物保險股份有限公
    司營業課長陳弘佳於偵查時證述：被告於八十九年四月六日向伊公司投保本件車
    輛之竊盜險及意外險，保費是以票據支付等語屬實，且有行車執照、汽車保險卡
    、交車確認單、汽車保險單、汽車險要保書、保單查詢資料等各一份在卷可憑。
    按侵占罪係即成犯，故侵占行為一經完畢，罪即成立，縱於事後將侵占之款全數
    吐出，或已自認賠償，亦不能解除犯罪之責任（最高法院三十年度上字第二九０
    二號判例可資參照）。本件被告為汽車公司營業所所長，負責向車主收取汽車保
    險費款項後，依約定日期代為繳交保險公司辦理汽車保險之業務，其對於收取保
    險費後應立刻為車主辦理汽車保險，否則保險期間會延後生效，造成車主損失之
    情應知之甚詳，惟被告於收受本件保險費款項後，僅因自己急需現金使用，即將
    所收之保險費先行挪用，而未儘速為車主辦理汽車保險，堪認被告有變易持有而
    為不法所有之侵占意圖甚明。依前開判例說明，被告縱事後再為告訴人辦理汽車
    保險事宜，然亦無解於侵占罪名之成立。故被告前開所辯，顯係事後卸責之詞，
    不足採信，其犯行堪予認定。
二、核被告所為，係犯刑法第三百三十六條第二項之業務侵占罪。爰審酌被告受告訴
    人委託代為辦理汽車保險，惟被告竟將保費款項侵占入己，而未依約辦理汽車保
    險，使告訴人蒙受無法理賠之損失，受害匪淺，惟念及被告前無不良前科紀錄，
    素行尚佳，且被告事後亦已為告訴人辦理汽車保險等一切情狀，量處如主文所示
    之刑示懲。末查被告前未曾受有期徒刑以上刑之宣告，有台灣台中地方法院檢察
    署刑案資料查註記錄表及台灣高等法院被告全國前案紀錄表各一份在卷可按，被
    告一時失慮致罹本件刑章，其事後已為告訴人辦妥汽車保險，是其經此次刑之宣
    告教訓後，當知所警惕而無再犯之虞，本院綜核各情，認所宣告之刑，以暫不執
    行為適當，併予宣告緩刑三年，以啟自新。
據上論斷，應依刑事訴訟法第二百九十九條第一項前段，刑法第三百三十六條第二項
、第七十四條第一款，罰金罰鍰提高標準條例第一條前段，判決如主文。
中  華      民      國    九十      年      十      月    三十一    日
                              臺灣臺中地方法院刑事第四庭
                                      法  官  張  靜  琪
右正本證明與原本無異。
如不服本判決，應於送達後十日內向本院提出上訴狀(須附繕本)，上訴於台灣高等
法院台中分院。
                                      書記官
中      華      民      國    九十      年      十      月    三十一    日
附錄論罪科刑法條
刑法第三百三十六條
對於公務上或因公益所持有之物，犯前條第一項之罪者，處一年以上七年以下有期徒
刑，得併科五千元以下罰金。
對於業務上所持有之物，犯前條第一項之罪者，處六月以上五年以下有期徒刑，得併
科三千元以下罰金。
前二項之未遂犯罰之。


司法院資訊處製作；財團法人民間司法改革基金會備份。
